臺灣嘉義地方法院刑事判決　　　　　　 100年度交易字第19號
公　訴　人　臺灣嘉義地方法院檢察署檢察官
被　　　告　鄧保安
上列被告因過失傷害案件，經檢察官聲請以簡易判決處刑（99年
度偵字第2589號），本院簡易庭認有不宜適用簡易程序判決情形
，改依通常程序審理，本院判決如下：
    主  文
鄧保安無罪。
    理  由
一、公訴意旨略以：被告鄧保安於民國98年10月11日上午6時35
    分許，騎乘車牌號碼MAL-730號重型機車，沿嘉義縣水上鄉
    柳鄉村嘉163線由南往北方向行駛，適行至柳鄉村柳子林179
    之2號前，本應注意車前狀況及兩車併行之間隔，隨時採取
    必要之安全措施，而依當時之天候晴、夜間有照明、路面乾
    燥、無缺陷等情形觀之，並無不能注意之情事，竟疏未注意
    車前狀況，與告訴人雷忠煥所騎乘之自行車發生碰撞，致告
    訴人雷忠煥人車倒地，並受有創傷性左顳葉出血並雙側顳枕
    葉蜘蛛膜下出血之傷害。因認被告涉犯刑法第284條第1項前
    段之過失傷害罪。
二、按犯罪事實應依證據認定之，無證據不得認定犯罪事實。又
    不能證明被告犯罪者，應諭知無罪之判決，刑事訴訟法第
    154條第2項、第301條第1項分別定有明文。次按事實之認定
    ，應憑證據，如未能發現相當證據，或證據不足以證明，自
    不能以推測或擬制之方法，為裁判基礎（最高法院40年臺上
    字第86號判例參照）。且認定犯罪事實所憑之證據，雖不以
    直接證據為限，間接證據亦包括在內，然而無論直接證據或
    間接證據，其為訴訟上之證明，須於通常一般之人均不致有
    所懷疑，而得確信其為真實之程度者，始得據為有罪之認定
    ，倘其證明尚未達到此一程度，而有合理之懷疑存在而無從
    使事實審法院得有罪之確信時，即應由法院為諭知被告無罪
    之判決（最高法院76年臺上字第4986判例參照）。
三、公訴人認被告涉有過失傷害犯行，無非係以道路交通事故現
    場圖、道路交通事故調查報告表（一）（二）、現場暨車損
    照片共20張、行政院衛生署嘉義醫院診斷證明書1張以及台
    灣省嘉雲區車輛行車事故鑑定委員會99年5月13日嘉雲鑑
    990277字第0995801725號函及鑑定意見書為其主要論據。
四、訊據被告固坦承於前揭時地與告訴人雷忠煥發生車禍，告訴
    人因此受有創傷性左顳葉出血並雙側顳枕葉蜘蛛膜下出血之
    傷害之事實，惟堅詞否認有何過失傷害犯行，辯稱：當時伊
    在幹道上行駛，係告訴人雷忠煥騎乘腳踏車從巷道內突然騎
    出來欲橫越馬路，而以其腳踏車前方菜籃輕微擦撞伊機車後
    方之鐵架，導致告訴人雷忠煥自己因所騎乘之腳踏車重心不
    穩因而倒地受傷，伊根本無法注意，感覺後方有人從旁邊巷
    道衝出，要做閃避已經來不及等語。
五、經查：
（一）被告鄧保安於98年10月11日上午6時35分許，騎乘車牌號
      碼MAL-730號重型機車，沿嘉義縣水上鄉柳鄉村嘉163線由
      南往北方向行駛，適行至柳鄉村柳子林179之2號前，與雷
      忠煥所騎乘之自行車發生碰撞，致告訴人雷忠煥人車倒地
      ，並受有創傷性左顳葉出血並雙側顳枕葉蜘蛛膜下出血之
      傷害一情，此為被告所不否認，並有道路交通事故現場圖
      （見警卷第12頁）、道路交通事故調查報告表(一)、(二)
      （見警卷第13、14頁）、現場照片（見警卷第15至20頁）
      、行政院衛生署嘉義醫院診斷證明書1張（見警卷第9頁）
      、病歷摘要（見本院嘉交簡卷27至32頁）在卷可稽，此部分
      事實固堪認定。
（二）然依據公訴人所舉之證據是否得以認定被告有公訴意旨所
      指未注意車前狀況之過失行為，茲論述如下：
    1.本件車禍究竟如何發生？被告有無過失？，經於警詢、偵
      訊時訊問告訴人，告訴人均稱已因腦部受創，而不復記憶
      一情，有調查筆錄及訊問筆錄在卷可稽（見警卷第5至6頁
      、偵卷第6頁），嗣經本院再傳訊告訴人，告訴人亦未到
      庭作證，亦有本院送達證書及報到單可證（見本院嘉交簡卷
      第36至39頁），是本件並無告訴人之指訴，核先敘明。
    2.車禍現場路口附近並無設置之監視器，無法拍攝到車禍發
      生情況一情，業經到場處理車禍之警員林則徐提出職務報
      告書及到院證述無訛（見本院嘉交簡卷第25頁、44頁）。而
      經本院依職權傳訊現場處理之員警，其亦無法確認車禍是
      如何發生一情，亦有本院99年10月12日訊問筆錄在卷可憑
      。
    3.起訴書雖援引臺灣省嘉雲區車輛行車事故鑑定委員會99年
      5月13日嘉雲鑑990277字第0995801725號函作為佐證，然
      經詳閱該函文意旨，其主要意旨係以「因告訴人雷忠煥之
      腳踏車行向不明，而未便作鑑定」，此外再分析車禍狀況
      之意見供作參考，姑不論該分析內容是否可採，然該函文
      既未做出鑑定意見，其函文內分析意見，即非鑑定內容，
      非屬刑事訴訟法所規定之證據方法，自難當成佐證。況
      本件車禍事故，經本院依被告聲請再送台灣省車輛行車事
      故覆議委員會覆議，其覆議結果亦僅重申「肇事實情不明
      ，無法覆議」，並未同意原鑑定委員會之分析意見，有該
      覆議鑑定委員會99年12月31日覆議字第0996205140號函文
      在卷可稽（見本院嘉交簡卷第65頁），是自亦無法以臺灣省
      嘉雲區車輛行車事故鑑定委員會之上開回函作為認定被告
      有過失之佐證。
    4.綜上，本件車禍實情所得判斷之證據，僅有道路交通事故
      現場圖、道路交通事故調查報告表(一)、(二)、現場照片
      及被告之陳述。經查，被告在警詢、偵訊及本院，均一再
      陳述當日伊騎乘機車，沿嘉義縣水上鄉柳鄉村嘉163線由
      南往北往嘉義市方向行駛，適行至柳鄉村柳子林179之2號
      前告訴人突然從路旁巷內騎乘自行車欲穿越馬路，而以自
      行車之車前菜籃碰撞伊機車之車後架，方倒地受傷，伊沒
      有看到對方係因其從側面過來撞倒伊之車後架等語（見警
      卷第3頁、偵卷第6頁、本院嘉交簡卷第45至46頁），前後陳
      述尚屬一致，而被告上開所述經核亦與卷附之道路交通事
      故現場圖、道路交通事故調查報告表(一)、(二)及現場照
      片之現場跡證無不符之處，此外，現場處理員警林則徐
      亦結證稱，車禍現場確有被告所述之巷道，而由機車後車
      架與自行車車籃相對痕跡判斷，應是告訴人自行車車籃去
      碰撞被告機車之車後架等語（見本院嘉交簡卷第44頁），另
      告訴人之兒子雷繼天於警詢時亦向員警表示其父親之前車
      籃有凹陷（見警卷第6頁），故綜合此些事證判斷，被告
      所述係告訴人突然從路旁巷內騎乘自行車欲穿越馬路，而
      以自行車之車前菜籃碰撞伊機車之車後架，方倒地受傷一
      節，應可認為真實。
    5.按慢車行駛至交岔路口，其行進或轉彎，應依標誌、標線
      或號誌之規定行駛，無標誌、標線或號誌者，遇號誌故障
      而無交通指揮人員指揮之交岔路口，支線道車應暫停讓幹
      線道車先行，道路交通安全規則第125條第2款定有明文，
      是本件告訴人既騎乘自行車從巷道內出來欲橫越嘉163 線
      道路，依上開規定本應暫停讓在163線幹道上行駛之被告
      先行，其並未暫停禮讓被告先行通過，而貿然從巷道駛出
      欲橫越馬路，因而撞擊到被告機車之車後架，當屬本件車
      禍之肇事原因。而被告雖有隨時注意車前狀況之義務，然
      查，告訴人係從巷道直接騎出欲穿越馬路，自難期待被告
      能預見路旁之巷道會有人衝出，而事先停車；另從兩造撞
      擊之位置觀之，本件車禍既是告訴人之自行車之車前菜籃
      去碰撞被告機車之車後架，並非被告之機車去撞擊告訴人
      之自行車，被告本難去避免碰撞發生；又撞擊點既在被告
      機車之車後架，非機車前方，亦難認被告可由注意車前狀
      況來避免此次碰撞之可能性存在，因此，本件從既有之事
      證觀之，尚難認被告有何未注意車前狀況之疏失。
六、綜上所述，公訴人雖指稱被告涉有刑法第284條第1項前段過
    失傷害罪嫌，然被告是否有過失，仍有相當大之懷疑存在，
    並未達到一般人均可得確信其為真實之程度，已如前述，此
    外，復查無其他積極證據足認被告有何公訴人所指過失傷害
    犯行，揆諸前揭規定及說明，既不能證明被告犯罪，自應為
    無罪判決之諭知。
據上論斷，應依刑事訴訟法第452條、第301條第1項，判決如主
文。
本案經檢察官曹合一到庭執行職務。
中    華    民    國     100   年    2    月  25     日
                          交通法庭  法 官  黃明展
以上正本證明與原本無異。
如不服本判決應於收受判決後10日內向本院提出上訴書狀，並應
敘述具體理由；其未敘述上訴理由者，應於上訴期間屆滿後20日
內向本院補提理由書（均須按他造當事人之人數附繕本）「切勿
逕送上級法院」。告訴人或被害人如對於本判決不服者，應具備
理由請求檢察官上訴，其上訴期間之計算係以檢察官收受判決正
本之日期為準。
中    華    民    國    100    年    2    月   25     日
                                    書記官 張宇安